臺灣臺北地方法院刑事判決　　　　　　　100年度訴字第676號
公　訴　人　臺灣臺北地方法院檢察署檢察官
被　　　告　梁傳文
指定辯護人　本院公設辯護人沈芳萍
上列被告因違反槍砲彈藥刀械管制案件，經檢察官提起公訴（10
0 年度偵字第4782號），本院判決如下：
    主  文
梁傳文未經許可，寄藏可發射子彈具有殺傷力之改造手槍，處有
期徒刑年貳月，併科罰金新臺幣陸萬元，罰金如易服勞役，以
新臺幣壹仟元折算壹日。扣案如附表所示之改造手槍貳支，均沒
收。
    事  實
一、梁傳文於民國99年10月上旬某日，由1 名不詳真實年籍、姓
    名、自稱「方良輝」之成年男子，在新北市三重區○○○○
    街46號之6 處，將具殺傷力之仿BERETTA 廠84型半自動改造
    手槍（槍枝管制編號：0000000000號，內含彈匣1 只）1 支
    、仿COLT廠半自動改造手槍（槍枝管制編號：0000000000號
    ，內含彈匣1 只）1 支及具有殺傷力之子彈1 顆（另有15顆
    不具有殺傷力之子彈）交付託其寄藏，梁傳文即未經許可而
    無故寄藏上開具有殺傷力之改造槍枝及子彈，嗣於100 年2
    月15日下午13時30分許，為警在其位在臺北市大安區○○○
    路○ 段327 號14樓居處及頂樓加蓋處，搜索查獲前開上開具
    有殺傷力之改造槍枝及子彈。
二、案經臺北市政府警察局中山分局報告臺灣臺北地方法院檢察
    署檢察官偵查起訴。
    理  由
壹、證據能力部分：
    依刑事訴訟法第198 條、第208 條之規定，所謂鑑定乃指於
    刑事訴訟程序中為取得證據資料而由檢察官或法官指定具有
    特別知識經驗之鑑定人、學校、機關或團體，就特定之事物
    ，以其專業知識加以分析、實驗而作判斷，以為偵查或審判
    之參考。故不論鑑定人或鑑定機關、學校、團體，均應由檢
    察官或法官視具體個案之需要而為選任，始符合刑事訴訟法
    第198 條、第208 條之規範本旨，否則所為鑑定，仍屬於傳
    聞證據。但對於司法警察機關調查中之案件，或有量大或急
    迫之情形，為因應實務之現實需求，認為當然有鑑定之必要
    者，基於檢察一體原則，得由該管檢察長對於轄區內之案件
    ，以事前概括選任鑑定人或囑託鑑定機關（團體）之方式，
    俾便轄區內之司法警察官、司法警察對於調查中之此類案件
    ，得即時送請事前已選任之鑑定人或囑託之鑑定機關（團體
    ）實施鑑定。經查，本件扣案之改造手槍2 枝及改造子彈16
    顆雖係經臺北市政府警察局送請內政部警政署刑事警察局鑑
    定，惟內政部警政署刑事警察局為臺灣高等法院檢察署檢察
    長事前概括選任之鑑定機關，是該局所出具之100 年4 月1
    日刑鑑字第1000024838號槍彈鑑定書，自有證據能力。
貳、實體部分：
一、訊據被告梁傳文固坦承在其位在臺北市大安區○○○路○ 段
    327 號14樓居處及頂樓加蓋處經警查獲扣案之仿BERETTA 廠
    84型半自動改造手槍（槍枝管制編號：0000000000號）1 支
    、仿COLT廠半自動改造手槍（槍枝管制編號：0000000000號
    ）1 支、子彈16顆之事實，惟矢口否認有何未經許可而寄藏
    具有殺傷力之槍枝、子彈之行為，辯稱：本件查獲之上開改
    造手槍及子彈，均係「方良輝」於99 年10 月初之某日，在
    臺北市三重區○○○○街46號之6 處交付託伊寄放，「方良
    輝」雖有告知伊所寄放物品為「小車子」，但當時伊並不知
    道該物品為何物，是在「方良輝」過世後，其家屬要求伊返
    還寄放物品時，伊整理後才發現受託寄藏之物為管制之槍枝
    及子彈。另同時查獲之仿BERETTA 廠84型半自動手槍製造之
    手槍（槍枝管制編號：0000000000號），則是伊先前所購買
    之玩具槍，因「方良輝」所寄放之仿BERETTA 廠84型半自動
    改造手槍（槍枝管制編號：0000000000號）比較漂亮，且與
    伊所購買之上開玩具槍大小相似，伊以為「方良輝」寄放之
    槍枝亦為玩具槍，本想在「方良輝」之家屬要求返還寄放物
    品時，將伊所購買之玩具槍與上開仿BERETTA 廠84型半自動
    手槍之改造手槍掉包後再返還。又伊沒有當過兵，所以不懂
    槍云云。其指定辯護人之辯護意旨略以：被告涉犯槍砲彈藥
    刀械管制條例第8 條第4 項未經許可而持有、寄藏具有殺傷
    力之槍枝之罪，係以行為人對其所持有之槍砲具有殺傷力之
    認識為成立要件，被告雖坦承受託持有扣案槍枝，惟其非法
    律或理工專家，且未曾服兵役，其對扣案槍枝具殺傷力，可
    擊發適用子彈等情並無確切認識，且自始以為該槍枝僅係玩
    具槍，而於受託持有後，隨意置放於床頭櫃內，未曾持以試
    射，是被告既未認知受託寄藏之槍枝、子彈具有殺傷力，自
    難以該罪論處等語。
二、經查：
（一）被告於99年10月上旬某日，由不詳真實年籍、姓名、自稱
      「方良輝」之人，在新北市三重區○○○○街46號之6 處
      ，將具殺傷力之如附表所示之仿BERETTA 廠84型半自動改
      造手槍、仿COLT廠半自動改造手槍各1 支及具有殺傷力之
      子彈1 顆（另有15顆不具有殺傷力之子彈）交付託其寄藏
      。嗣於100 年2 月15日下午13時30分許，為警在其位在臺
      北市大安區○○○路○ 段327 號14樓居處及頂樓加蓋處，
      搜索查獲前開上開具有殺傷力之改造槍枝及子彈等情，業
      據被告坦承不諱，並有扣案之改造手槍2 把暨相片（見本
      院100 年聲搜字第241 號第28頁、第31頁至第32頁）、扣
      押物品清單1 紙（見本院卷第18頁、第20頁、第22頁、第
      24頁）等件附卷可稽。而扣得之改造手槍2 支均經送內政
      部警政署刑事警察局以「檢視法、性能檢驗法、試射法」
      鑑驗結果，認送鑑手槍1 枝（槍枝管制編號：0000000000
      號），係改造手槍，由仿BERETTA 廠84型半自動手槍製造
      之槍枝，換裝土造金屬槍管及土造金屬滑套而成，擊發功
      能正常，可供擊發適用子彈使用，具殺傷力，及送鑑手槍
      1 枝（槍枝管制編號：0000000000號），係改造手槍，由
      仿COLT廠半自動手槍製造之槍枝，換裝土造金屬槍管而成
      ，擊發功能正常，可供擊發適用子彈使用，具殺傷力。至
      扣案之子彈16顆，亦經送內政部警政署刑事警察局以試射
      法鑑定結果，認送鑑子彈16顆，均係非制式子彈，共採樣
      6 顆試射，其中僅1 顆可擊發，具殺傷力，但有3 顆無法
      擊發，及有2 顆雖可擊發，惟發射動能不足，是均不具殺
      傷力之情形，有該局100 年4 月1 日刑鑑字第1000024838
      號鑑定書1 份存卷可考（見臺灣臺北地方法院檢察署100
      年度偵字第4782號卷偵查卷第59頁至第61頁），堪認被告
      在客觀上確實未經許可而寄藏上開仿BERETTA 廠84型半自
      動改造手槍（槍枝管制編號：0000000000號）1 支、仿CO
      LT廠半自動改造手槍（槍枝管制編號：0000000000號）1
      支，及具有殺傷力之非制式子彈1 顆（其餘15顆均不具有
      殺傷力）無誤。
（二）被告雖辯稱：當時伊並不知道該物品為何物，是在「方良
      輝」過世後，其家屬要求伊返還寄放物品時，伊整理後才
      發現受託寄藏之物為槍枝及子彈。伊沒有當過兵，所以不
      懂槍云云，其選任辯護人亦為被告辯護稱：被告未認知受
      託寄藏之槍枝、子彈具有殺傷力等語。然查，由上揭內政
      部刑事警察局100 年4 月1 日刑鑑字第1000024838號鑑定
      書及所附槍枝照片詳細以觀，可知鑑定單位係採取檢視法
      及性能檢驗法來鑑驗送檢之槍枝是否具有殺傷力，而本件
      如附表所示扣案之改造槍枝2 把，擊發功能均正常，且槍
      管內均無阻鐵，處於貫通之情形，故具有殺傷力，另同遭
      查獲之仿BERETT A廠84型半自動手槍製造之手槍（槍枝管
      制編號：000000 0000 號），則係因其槍管內具有阻鐵，
      無法發射彈丸，遂認不具有殺傷力，故可知上開槍枝是否
      具有殺傷力乙節，係利用一般人之感官加以判定，並無需
      使用任何儀器，參以被告亦自承：同時查獲之仿BERETTA
      廠84型半自動手槍製造之手槍（槍枝管制編號：00000000
      00號），則是伊先前購買之玩具槍等語綦詳，則被告當能
      輕易比較出其所購買之玩具槍與其所寄藏具有殺傷力之改
      造手槍間，有何不同之處，申言之，被告以肉眼即能分辨
      槍管內是否有阻鐵，進而判斷該槍枝是否具有殺傷力，豈
      有認為本件如附表所示之扣案改造手槍亦均為玩具槍，並
      無殺傷力之可能，再者，被告亦曾陳稱：因「方良輝」所
      寄放之仿BERETTA 廠84型半自動改造手槍（槍枝管制編號
      ：0000000000號）比較漂亮，且與伊所購買之上開玩具槍
      大小相似，本想將伊所購買之玩具槍與上開改造手槍掉包
      等語甚詳，是可知被告顯然已經詳細端詳、比較過，具有
      殺傷力之扣案改造手槍與其所購買不具殺傷力之玩具槍間
      之相異之處，嗣後方起掉包之意，即欲將扣案之仿BERETT
      A 廠84型半自動改造手槍（槍枝管制編號：0000000000號
      ）據為己有才是，故被告此部分辯稱：伊沒有服役，不懂
      槍械，以為如附表所示之槍枝為玩具槍，不具有殺傷力云
      云，顯與事實不符，並不足採。
（三）綜上所述，被告上開所辯，均僅係事後卸責之詞，並未能
      採信，是本案事證明確，被告上開違反槍砲彈藥刀械管制
      條例等犯行，堪以認定，應依法論科。
三、按扣案之具有殺傷力之改造手槍及改造子彈，分別屬槍砲彈
    藥刀械管制條例第4 條第1 項第1 款、第2 款所稱之槍砲、
    彈藥，依據同條例第5 條規定，均非經主管機關許可不得持
    有、寄藏，是核被告未經主管機關許可，寄藏可發射子彈具
    有殺傷力之改造手槍及非制式子彈之行為，係犯槍砲彈藥刀
    械管制條例第8 條第4 項之未經許可寄藏改造手槍罪及第12
    條第4 項之未經許可寄藏子彈罪。且檢察官起訴書犯罪事實
    欄本已就被告寄藏具有殺傷力之子彈部分予以敘明，是該部
    分與業經起訴部分，具有想像競合犯之裁判上一罪關係，自
    係起訴效力所及，本院亦應併予審理。則被告以一寄藏行為
    ，同時寄藏具有殺傷力之改造手槍及子彈，係屬一行為而同
    時觸犯槍砲彈藥刀械管制條例第8 條第4 項及第12條第4 項
    之2 罪，為想像競合犯，依刑法第55條之規定，從一重論以
    槍砲彈藥刀械管制條例第8 條第4 項之寄藏改造手槍罪。爰
    審酌被告本件所為犯行，對於社會大眾治安影響程度甚大，
    且被告經警查獲之後，並未深切悔悟其行為有何不當之處，
    於本院審理時更未坦承寄藏改造手槍、子彈之犯行，反以前
    開不合理之辯詞，試圖脫免刑責，是其犯後態度非佳，惟考
    量被告未持上開槍、彈犯罪，亦尚未有其他實害行為發生、
    寄藏之時間約達4 月，暨被告於5 年內並未曾受有期徒刑之
    宣告，有臺灣高等法院被告全國前案紀錄表1 份附卷可稽（
    見本院卷第4 頁至第11頁），近年之素行尚佳，及被告之教
    育程度為高中畢業，家庭經濟情況為小康等一切情狀，量處
    如主文所示之刑，且就罰金刑部分，併諭知易服勞役之折算
    標準如主文所示。
四、至於扣案如附表所示之改造手槍2 支（各含彈匣1 個）具殺
    傷力，依據槍砲彈藥刀械管制條例第4 條第1 項第2 款、第
    5 條之規定不可非法持有，為違禁物，爰依刑法第38條第1
    項第1 款之規定，併予宣告沒收。其次，扣案之16顆子彈經
    鑑驗後，雖其中之1 顆本具有殺傷力，但業經試射擊發而裂
    解，其所剩彈殼、彈頭，因已不再具有子彈之功能，現已非
    違禁物，無庸沒收，而其餘扣案之15顆子彈，因認不具有殺
    傷力，本非違禁物，亦無須沒收。
五、據上論斷，應依刑事訴訟法第299條第1項前段，槍砲彈藥刀
    械管制條例第8 條第4 項、第12條第4 項，刑法第11條前段
    、第55條、第42條第3 項前段、第38條第1 項第1 款，判決
    如主文。
本案經檢察官徐仕瑋到庭執行職務
中    華    民    國    100    年    8    月    16    日
                  刑事第十七庭審判長法  官  劉煌基
                                    法  官  賴淑美
                                    法  官  葉力旗
上正本證明與原本無異。
如不服本判決，應於判決送達後10日內，向本院提出上訴狀。
                                    書記官  林碧華
中    華    民    國    100    年    8    月    16    日
附錄本案論罪法條
（一）槍砲彈藥刀械管制條例第8條
未經許可，製造、販賣或運輸鋼筆槍、瓦斯槍、麻醉槍、獵槍、
空氣槍或第4 條第1 項第1 款所定其他可發射金屬或子彈具有殺
傷力之各式槍砲者，處無期徒刑或5 年以上有期徒刑，併科新臺
幣1,000萬元以下罰金。
未經許可，轉讓、出租或出借前項所列槍枝者，處5 年以上有期
徒刑，併科新臺幣1,000 萬元以下罰金。
意圖供自己或他人犯罪之用，而犯前2 項之罪者，處無期徒刑或
7年 以上有期徒刑，併科新臺幣1,000 元以下罰金。
未經許可，持有、寄藏或意圖販賣而陳列第1 項所列槍枝者，處
3年 以上10年以下有期徒刑，併科新臺幣700 萬元以下罰金。
第1項至第3項之未遂犯罰之。
（二）槍砲彈藥刀械管制條例第12條
未經許可，製造、販賣或運輸子彈者，處1年以上7年以下有期徒
刑，併科新台幣500萬元以下罰金。
未經許可，轉讓、出租或出借子彈者，處6月以上5年以下有期徒
刑，併科新台幣300萬元以下罰金。
意圖供自己或他人犯罪之用，而犯前2項之罪者，處3年以上10年
以下有期徒刑，併科新台幣700萬元以下罰金。
未經許可，持有、寄藏或意圖販賣而陳列子彈者，處5 年以下有
期徒刑，併科新台幣300 萬元以下罰金。
第1項至第3項之未遂犯罰之。
附表：
一、仿BERETTA 廠84型半自動改造手槍（槍枝管制編號：000000
    0000號）壹支（內含彈匣壹只）。
二、仿COLT廠半自動改造手槍（槍枝管制編號：0000000000號）
    壹支（內含彈匣壹只）。